【裁判字號】    92,交訴,33
【裁判日期】    920417
【裁判案由】    公共危險等
【裁判全文】
臺灣彰化地方法院刑事判決                          九十二年度交訴字第三三號
    公  訴  人  臺灣彰化地方法院檢察署檢察官
    被      告  甲○○
右列被告因公共危險等案件，經檢察官提起公訴（九十一年度偵字第六九三六號），
本院判決如左：
    主      文
甲○○因過失致人於死，處有期徒刑壹年貳月。又駕駛動力交通工具肇事，致人死亡
而逃逸，處有期徒刑拾月。應執行有期徒刑壹年拾月。緩刑伍年。
    事      實
一、甲○○前因酒醉駕車之公共危險案件，經本院以九十一年度彰交簡字第七九號判
    決判處拘役五十日，如易科罰金以三百元折算一日確定，於民國九十一年七月一
    日易科罰金執行完畢（非受有期徒刑之執行完畢，不構成累犯），且其汽車駕駛
    執照並遭監理機關吊扣，於吊扣期間依法不得再行駕駛汽車。詎其仍不知警惕，
    竟於九十一年十月四日凌晨四時許，駕駛車牌號碼七Ｈ－五四一二號自用小客車
    ，沿彰化縣和美鎮○○路由南往北方向（即由彰化市往和美鎮）行駛，於同日凌
    晨五時二十分許，行經彰化縣和美鎮○○路二段五一六號前時，本應注意汽車超
    車時，須按鳴喇叭二單響或變換燈光一次，待前車減速靠邊或亮右方向燈表示允
    讓後，後行車始得自左側超越，不得自前行車之右側超車；且行車速度，在無標
    誌或標線之郊外道路，時速不得超過六十公里；並應注意車前狀況，隨時採取必
    要之安全措施，且依當時天候、路況、視距等情形，又無不能注意之特別情事，
    竟疏未注意，貿然以七、八十公里之時速超速行駛，且見同向快車道上有大卡車
    行駛在前，而與慢車道上之廂型車等速併行，因不耐久候，在未充分注意車前狀
    況之情形下，逕由慢車道右側超車。適有黃欽成騎乘車牌號碼ＮＰＦ－六八五（
    起訴書誤載為ＮＤＦ－六八五）號機車，沿該路段慢車道右側由南往北方向行駛
    ，迨甲○○由前行車右側超車遽然發現前方黃欽成所騎乘之機車後，雖準備迅速
    變換車道返回慢車道，卻因車速過快而不及迴避，致使其所駕駛之自小客車右前
    方猛力撞擊黃欽成機車後方，該部機車因而嚴重扭曲變形，黃欽成並受力拋出彈
    落於地，隨後復遭自小客車輾壓拖行，黃欽成即因本件車禍所生頭顱骨破裂、胸
    腹背腰部及四肢部等多發性外傷，導致低容積性休克而當場死亡。甲○○眼見發
    生嚴重車禍，不僅未能報警處理並將黃欽成送醫救治，卻因畏罪內心驚慌，明知
    其已駕駛動力交通工具肇事致人死亡，竟另行起意駕車逃逸駛離現場，而由路過
    民眾向警察機關報案處理，惟當時現場僅拾獲自小客車右側後照鏡及部分車體零
    件，員警仍無從推論犯罪者究係何人。嗣甲○○於肇事後、犯罪行為被發覺前，
    因心中忐忑難平，遲至同日下午五時五十分許，始由律師陪同向彰化縣警察局和
    美分局自首犯罪並接受裁判，而為警查悉上情。
二、案經彰化縣警察局和美分局報告臺灣彰化地方法院檢察署檢察官偵查起訴。
    理      由
一、右揭事實，業據被告甲○○於警詢及偵審中坦承不諱，核與被害人黃欽成之妻丙
    ○○○指訴被害人確因發生本件車禍致死等情相符，復有道路交通事故調查報告
    表一份、車禍現場及車損照片二十五張附卷可稽。又被告所駕駛之車牌號碼七Ｈ
    －五四一二號自用小客車損壞部位，經警與現場拾獲之後照鏡、保險桿、飾板、
    葉子板等零件比對勘查結果，均屬吻合；且被告前揭自小客車前保險桿所遺留血
    跡，再與擦拭被害人血跡之紗布、布塊進行血跡鑑驗，亦與被害人ＤＮＡ－ＳＴ
    Ｒ型別相同，此有彰化縣警察局刑案現場勘查報告表及所附勘查圖、現場照片，
    及內政部警政署刑事警察局鑑驗書各一份在卷足憑，足徵本件車禍肇事確係被告
    所為，殆無疑義。而被害人係因本件車禍所生頭顱骨破裂、胸腹背腰部及四肢部
    等多發性外傷，導致低容積性休克而當場死亡，亦經檢察官督同檢驗員相驗屬實
    ，製有勘驗筆錄、相驗屍體證明書、驗斷書在卷足憑，復據證人即臺灣彰化地方
    法院檢察署法醫室檢驗員乙○○到庭證述綦詳。按汽車超車時，須按鳴喇叭二單
    響或變換燈光一次，待前車減速靠邊或亮右方向燈表示允讓後，後行車始得自左
    側超越；且行車速度，在無標誌或標線之郊外道路，時速不得超過六十公里；汽
    車行駛時，駕駛人並應注意車前狀況，隨時採取必要之安全措施，道路交通安全
    規則第第一百零一條第四款、第五款、第九十三條第一項第一款、第九十四條第
    三項分別定有明文。被告駕車行經該處限速六十公里之道路，本應注意依照時速
    限制駕駛前行，縱使確有大型車輛併行在前且行速較緩，亦不得任意自前行車之
    右側超車，以維交通秩序及其他用路人之安全，且依當時天候、路況、視距等情
    形，均無不能注意之特別情事，竟疏於注意，仍以七、八十公里之時速貿然超速
    前行，並直接由前行車右側超車，亦未注意車前狀況，致於發現被害人騎乘機車
    時因車速過快迴避不及，而與被害人發生猛烈碰撞，被害人並遭受輾壓拖行當場
    死亡，被告駕車行為自有過失。且本件車禍經送台灣省彰化縣區車輛行車事故鑑
    定委員會鑑定結果，亦認被告駕照被吊扣中駕駛自小客車，右側超車後未注意車
    前狀況，並嚴重超速行駛，為肇事原因，被害人駕駛重機車在前正常直行，無肇
    事因素，有該會彰鑑字第九一０七七二號鑑定意見書在卷可參，同於本院前揭認
    定，亦足為證。而被告駕車猛力撞擊被害人後，被害人因而頭部遭受輾壓，腦組
    織外露，胸腹部並與地面直接拖行摩擦，頭骨碎裂，顯係當場死亡，縱被告停留
    現場將之送醫急救，亦無從避免被害人死亡結果之發生，此據證人乙○○檢驗員
    當庭證述明確。是以被告過失駕車行為確屬造成被害人死亡之直接原因，二者間
    具有相當因果關係至明。本案事證已臻明確，被告犯行洵堪認定。
二、核被告甲○○因過失駕駛行為致人於死，且於車禍肇事後自現場逃逸，所為係犯
    刑法第二百七十六條第一項之過失致死罪，及同法第一百八十五條之四之駕駛動
    力交通工具肇事致人死亡逃逸罪。而被害人係因發生本件車禍當場死亡，已如前
    述，則被告於發現肇事離去之際，被害人已非無自救能力之「人」，應無另行構
    成刑法第二百九十四條第一項違背法令義務遺棄罪之餘地（最高法院八十八年度
    台上字第七三九六號判決意旨參照），附此敘明。被告所犯上開二罪間，犯意各
    別，行為互殊，應予分論併罰。又被告駕車當時駕駛執照既經監理機關吊扣，依
    道路交通安全規則第五十條第一項及道路交通管理處罰條例第二十一條第一項第
    七款之規定，該吊扣駕照期間係絕對禁止被告繼續駕車。則被告罔顧駕照吊扣之
    事實，仍貿然於該禁止駕駛期間內無照駕車肇事致人死亡，依法應負刑事責任，
    就所犯過失致人於死罪部分，應依道路交通管理處罰條例第八十六條第一項之規
    定加重其刑（司法院八十二年三月三十日《八二》廳刑一字第０五二八三號函釋
    見解參照）。查被告於肇事後、犯罪行為被發覺前，即主動前往警局自首犯罪而
    接受裁判，業據證人黃文輝警員於偵查中證述明確，自已合於法定自首要件，所
    犯前揭二罪均應依刑法第六十二條前段之規定減輕其刑，其中過失致死部分並先
    加後減之。爰審酌被告因其過失行為，直接剝奪被害人生命法益，對於被害人自
    身及其家屬均造成難以回復之損害，所生危害不容輕忽；尤其被告違規情節重大
    ，不僅嚴重超速駕車，更由前行車之右側超車，致使被害人於全然毫無警覺之情
    形下遭受高速撞擊，身體並受輾壓拖行，車禍當時怵目驚心之情非難想見；乃被
    告更於事後藉機駕車逃逸，置被害人倒臥血泊之慘狀於不顧，並未停留現場通知
    員警前來處理，被告肇事逃逸之主觀惡性亦非輕微；惟念及被告終能主動出面自
    首犯罪，坦承犯行，並一再表示悔悟之意，且與被害人家屬達成民事和解，有彰
    化縣和美鎮調解委員會調解書為憑，態度非無足取，及其具有高職畢業學歷之智
    識程度等一切情狀，分別量處如主文所示之刑，並定其應執行之刑，以示懲儆。
    又被告前未曾受有期徒刑以上刑之宣告，有刑案資料查註紀錄表及台灣高等法院
    被告全國前案紀錄表在卷可按，其經此教訓，當知警惕，應無再犯之虞，本院審
    酌上情，認主文所宣告之刑，以暫不執行為宜，爰併宣告緩刑五年，以啟自新。
據上論斷，應依刑事訴訟法第二百九十九條第一項前段，道路交通管理處罰條例第八
十六條第一項，刑法第二百七十六條第一項、第一百八十五條之四、第六十二條前段
、第五十一條第五款、第七十四條第一款，罰金罰鍰提高標準條例第一條前段，判決
如主文。
本案經檢察官孫源志到庭執行職務。
中      華      民      國      九十二    年      四      月    十七    日
                                臺灣彰化地方法院交通法庭
                                    法      官  高  文  崇
右正本證明與原本無異。
如不服本判決，應於判決送達後十日內向本院提出上訴狀( 須附繕本 )。
告訴人或被害人對於判決如有不服具備理由請求檢察官上訴者，其上訴期間之計算係
以檢察官收受判決正本之日期為準。
                                    法院書記官  謝  志  鑫
中      華      民      國      九十二    年      四      月  二十一    日
附錄本案論罪科刑法條：
刑法第二百七十六條
因過失致人於死者，處二年以下有期徒刑、拘役或二千元以下罰金。
從事業務之人，因業務上之過失犯前項之罪者，處五年以下有期徒刑或拘役，得併科
三千元以下罰金。
刑法第一百八十五條之四：
駕駛動力交通工具肇事，致人死傷而逃逸者，處六月以上五年以下有期徒刑。


司法院資訊處製作；財團法人民間司法改革基金會備份。
